【裁判字號】    97,消債更,255
【裁判日期】    970902
【裁判案由】    更生事件
【裁判全文】
臺灣板橋地方法院民事裁定           97年度消債更字第255號
聲  請  人  甲○○
上列當事人因消費者債務清理事件聲請更生，本院裁定如下：
    主  文
聲請駁回。
聲請費用由聲請人負擔。
    理  由
一、按債務人與金融機構協商成立者，不得聲請更生或清算，但
    因不可歸責於己之事由，致履行顯有重大困難者，不在此限
    ；本條例施行前，債務人依金融主管機關協調成立之中華民
    國銀行公會會員辦理消費金融案件無擔保債務協商機制與金
    融機構成立之協商，準用前項之規定，消費者債務清理條例
    （下稱本條例）第151 條第5 項、第6 項分別定有明文。再
    聲請更生或清算不合程式或不備其他要件者，法院應以裁定
    駁回之，但其情形可以補正者，法院應定期間先命補正，復
    為同條例第8 條所明定。
二、本件聲請意旨略以：聲請人因有不能清償債務之情事，於消
    費者債務清理條例施行前，曾依照中華民國銀行公會會員辦
    理消費金融案件債務協商機制，與最大債權金融機構台新國
    際商業銀行（下稱台新銀行）成立協商，雙方約定其自民國
    95年6 月起，每個月須清償新臺幣（下同）20,405元，從95
    年6 月10日開始還錢，到97年2 月10日為止，但從96年10月
    左右，因先生王天貴年紀已逾60歲，糖尿病跟高血壓病情加
    重，常昏倒無法工作下，家中收入頓時減少，以致夠生活但
    不夠繳協商的錢，只能到處借錢來繳，直到沒人願意再幫我
    ，才繳不出來，本人目前月收入23,634元，再加獎金、身障
    補助4,000 元，1 個月大約34,000元左右，要租房子、養2
    個女兒，剩下根本不夠繳20,405元，因此係有不可歸責於聲
    請人之事由，致履行協商條件顯有重大困難，爰聲請更生等
    語。
三、經查：
（一）聲請人所稱曾參與銀行公會會員辦理消費金融案件債務協
      商機制，與最大債權金融機構台新銀行成立協商等語，有
      其提出之財團法人金融聯合徵信中心當事人綜合信用報告
      、台新商業銀行通知函、協議書、無擔保債務還款計劃表
      等各1 份附卷可稽，是本件聲請人向本院聲請更生，須符
      合有本條例第151 條第5 項但書「因不可歸責於己致履行
      顯有重大困難之事由」之要件，方為適法。
（二）再聲請人以協商條件過苛，超越其能力而無法履行協商方
      案，並以其配偶病情加重無法工作，家中收入頓時減少等
      情，主張其毀諾協商條件，有其不可歸責之事由云云，惟
      觀諸聲請人所提其95、96年度綜合所得稅各類所得資料清
      單，其每月之收入並無明顯減少之情形，其間甚且有超逾
      協商時收入之情形，雖聲請人就此主張96年所得清單之單
      筆219,988 元收入，係彩卷行老闆託其代中獎客人領獎，
      並非工作所得云云，然並未舉證以實其說，尚難信屬真正
      。聲請人另主張其配偶糖尿病與高血壓病情加重，常昏倒
      無法工作，家中收入頓時減少之情，惟聲請人之配偶所罹
      患之糖尿病、高血壓，此均屬慢性疾病，依診斷證明書所
      示，僅記載其配偶於96年5 月11日開始定期就醫，難認上
      開疾病已影響其工作能力。況依聲請人之陳述，其自95
      年6 月起至97年2 月止仍繼續依協商條件還款，益徵上開
      還款條件，縱有聲請人所認嚴苛之情形，仍屬其可承受之
      範圍。
（三）按依債務人與金融機構協商成立者，除非因不可歸責於己
      之事由，致履行顯有重大困難，否則不得聲請更生或清算
      ，本條例第151 條第5 項規定甚明。此項規定旨在避免債
      務人任意毀諾已成立之協商，濫用更生或清算之裁判上債
      務清理程序，本件聲請人前經協商時，收入情況與本件聲
      請時未有明顯不同，其仍有固定收入履行清償之能力，既
      無情事變更，亦無重大履行困難之處，縱有履行不便，應
      經由個別債權銀行協商程序以求適當履債，準此，堪認債
      務人尚乏不可歸責於己致履行顯有重大困難之情形可言，
      故聲請人之主張難謂有理由。
四、綜上所述，本件聲請人既無消債條例第151 條第5 項但書所
    規定不可歸責於己之事由，依原協商條件履行亦非顯有重大
    困難，其向本院聲請更生，應屬聲請之要件不備，且該欠缺
    又無從補正，依首揭條文之意旨，自應駁回其更生之聲請，
    爰裁定如主文。
中    華    民    國    97    年    9     月    2     日
                  民事第二庭  法  官  陳財旺
上為正本係照原本作成
如不服本裁定，應於裁定送達後10日內，以書狀向本院提出抗告
，並繳納抗告費新臺幣1千元
中    華    民    國    97    年    9     月    2     日
                              書記官  孫國慧


司法院資訊處製作；財團法人民間司法改革基金會備份。
